【裁判字號】    89,交聲,353
【裁判日期】    891117
【裁判案由】    違反道路交通管理處罰條例聲明異議
【裁判全文】
臺灣士林地方法院交通事件裁定          八十九年度交聲字第三五三號、第三五四
    原處分機關  交通部公路局台北區監理所基隆監理站
    異  議  人
    即受處分人  甲○○
右列受處分人因違反道路交通管理處罰條例案件，對於交通部公路局台北區監理所基
隆監理站，八十九年八月七日所為之處分（原處分案號：基監字第裁四二—0000
00000號、第四二—000000000號），聲明異議，本院裁定如左：
    主  文
原處分均撤銷。
甲○○汽車駕駛人，在禁止臨時停車處所停車，處罰鍰新台幣陸佰元。又汽車駕駛人
，在禁止臨時停車處所停車，處罰鍰新台幣陸佰元。
        理  由
一、按汽車駕駛人停車時，在禁止臨時停車處所停車者，處新台幣六百元以上一千二
    百元以下罰鍰，道路交通管理處罰條例第五十六條第一項第一款定有明文。又汽
    車在交岔路口、公共汽車招呼站十公尺內不得臨時停車；禁止臨時停車處所不得
    停車，道路交通安全規則第一百十一條、第一百十二條亦分別定有明文。次按，
    同條例第八十九條前段規定，法院受理有關交通事件，準用刑事訴訟法之規定；
    而依刑事訴訟法第五十九條規定，於住所、居所、事務所及所在地不明、掛號郵
    寄而不能達到、或因住居於法權所不及之地，不能以其他方法送達者，得為公示
    送達。次按為加強道路交通管理，維護交通秩序，確保道路交通安全，道路交通
    管理處罰條例對違反該條例之行為定有各項行政罰。同條例第九條第一項規定應
    受罰鍰處罰之行為人接獲違反道路交通管理事件通知單後，得於十五日內逕依各
    該條款罰鍰最低額，自動繳納結案。依同條例第九十二條授權訂定之違反道路交
    通管理事件統一裁罰標準及處理細則第四十一條第一項及第四十八條第一項僅係
    就上開意旨為具體細節之規定，並未逾越母法之授權，與法律保留原則亦無違背
    ，就此部分與本院釋字第四二三號解釋所涉聲請事件尚屬有間。至上開細則第四
    十一條第二項規定，行為人逾指定應到案日期後到案，另同細則第四十四條第一
    項規定，違反道路交通管理事件行為人未依規定自動繳納罰鍰，或未依規定到案
    聽候裁決者，處罰機關即一律依標準表規定之金額處以罰鍰，此屬法律授權主管
    機關就裁罰事宜所訂定之裁量基準，其罰鍰之額度並未逾越法律明定得裁罰之上
    限，且寓有避免各行政機關於相同事件恣意為不同裁罰之功能，亦非法所不許。
    上開細則，於憲法保障人民財產權之意旨並無牴觸。至行為人對主管機關之裁罰
    不服，法院就其聲明異議案件，如認原裁決有違法或不當之情事，縱行為人有未
    依指定到案日期或委託他人到案者，仍得為變更處罰之裁判，乃屬當然（司法院
    大法官會議釋字第五一一號參照）。
二、原處分意旨略以：異議人即受處分人甲○○於民國八十八年七月二十二日下午一
    時四十六分許及同年七月六日下午六時十九分許，分別在臺北市○○○路及西園
    路一段，因在公車招呼站十公尺內停車及在交岔路口十公尺內停車，為臺北市政
    府警察局交通警察大隊信義分隊警員及桂林路派出所警員掣單逕行舉發，因舉發
    違反道路交通管理事件通知單招領逾期，經臺北市政府警察局以八十九年春字第
    五十八期送臺北市政府公告，已逾公告四十五日期限，遂移送原處分機關處理，
    嗣受處分人不依指定日期到案繳納罰鍰，爰依道路交通管理處罰條例第五十六條
    第一項第一款之規定，裁處罰鍰共新臺幣二千四百元（即各一千二百元）。
三、異議人即受處分人甲○○固不否認前揭違規之事實，惟辯稱：前開二件違反道路
    交通管理事件裁決書均未按規定送達，伊因住於外縣市均不知悉等語置辯。
四、經查：
  (一)異議人即受處分人甲○○於民國八十八年七月二十二日下午一時四十六分許及同
    年七月六日下午六時十九分許，分別在臺北市○○○路及西園路一段，因在公車
    招呼站十公尺內停車及在交岔路口十公尺內停車，為異議人即受處分人所不爭，
    並有臺北市政府警察局八十八年七月二十三日、同年八月十二日北市警交（八七
    ）字第000000000號、第000000000號舉發違反道路交通管理
    事件通知書各一份在卷可稽，其違規之事實，應堪認定。
  (二)原舉發單位即臺北市政府警察局交通警察大隊及桂林路派出所認本件異議人即受
    處分人係違反道路交通管理處罰條例第五十六條第一項之規定，該條處罰之對象
    既係汽車駕駛人，其舉發違反道路交通管理事件通知單自應向汽車駕駛人之住居
    所送達。本件異議人即受處分人甲○○自八十八年一月二十八日遷入臺北市大安
    區○○○路○段二○○號五樓之十六，有法務部戶役政連結作業系統一件附卷可
    參，原舉發單位竟向臺北市○○市○○街十九號十三樓之二掛號郵寄，有該通知
    單暨信封一件可考，嗣因招領逾期退回，逕為公示送達，顯與前述公示送達之要
    件不符，尚難認已為合法送達。
  (三)本件舉發違反道路交通管理事件通知單既未合法送達，異議人即受處分人自不受
    通知單指定應到案日期八十八年九月六日及同年月二十一日之拘束。末查，原處
    分機關未審究異議人違規情節輕重及送達不合法等情狀，僅以異議人不依指定日
    期到案，逕依違反道路交通管理事件統一裁罰標準及處理細則遽予裁處最高額之
    處罰，揆諸前揭說明，即有未洽，自應均予以撤銷，並為適法之處罰。本院審酌
    受處分人在公車招呼站及在交岔路口十公尺內停車，違規情節尚屬輕微等一切情
    狀，爰依道路交通管理處罰條例第五十六條第一項第一款，諭知異議人即受處分
    人如主文第二項所示之處罰。
據上論斷，應依道路交通案件處理辦法第二十條前段，道路交通管理處罰條例第五十
六條第一項第一款，裁定如主文。
中      華      民      國    八十九    年     十一     月     十七     日
                                  臺灣士林地方法院交通法庭
                                        法  官  李  昆  霖
右正本證明與原本無異。
如不服本裁定應於送達後五日內向本院提出抗告狀。
                                        書記官  陳  佳  伶
中      華      民      國    八十九    年     十一     月     二十     日


司法院資訊處製作；財團法人民間司法改革基金會備份。
